【裁判字號】    92,易,1
【裁判日期】    920317
【裁判案由】    毒品危害防制條例
【裁判全文】
臺灣臺北地方法院刑事判決                              九十二年度易字第一號
    公  訴  人  臺灣臺北地方法院檢察署檢察官
    被      告  甲○○
右列被告因違反毒品危害防制條例案件，經檢察官提起公訴（九十一年度毒偵字第二
九六九號）及移
    主  文
甲○○連續施用第二級毒品，累犯，處有期徒刑伍月，如易科罰金，以佰元折算壹
日。扣案如附表所示第二級毒品安非他命均沒收銷燬之、吸食器貳組均沒收之。
    事實及理由
一、甲○○前因竊盜案件，經本院於民國八十八年四月十三日以八十八年度易字第一
    五八號判處有期徒刑五月，如易科罰金以三百元折算一日確定，於同年十二月二
    十二日執行完畢；嗣其因施用第二級毒品安非他命，經本院於八十九年二月十九
    日以八十九年度毒聲字第五七八號裁定送台灣台北看守所附設勒戒所觀察、勒戒
    後，認無繼續施用毒品傾向，經台灣台北地方法院檢察署檢察官於八十九年三月
    十四日以八十九年度毒偵字第九四五號為不起訴處分確定；其後又因施用第二級
    毒品安非他命，經本院於九十年七月十三日以九十毒聲字第一五二一號裁定送觀
    察、勒戒後，認無繼續施用毒品傾向，經台灣台北地方法院檢察署檢察官於九十
    年九月十二日以九十年度毒偵字第一一六六號為不起訴處分確定。詎其不知悔改
    ，復基於施用第二級毒品安非他命之概括犯意，連續於如附表所示之時間、地點
    ，以不詳方法施用第二級毒品安非他命，先後於如附表所示之時間，為警在其上
    開住處搜索查獲，並分別扣得如附表所示之物品。
二、案經臺北市政府警察局大安分局報請台灣台北地方法院檢察署檢察官偵查起訴及
    移送併辦。
    理  由
一、(1)右揭如附表編號二部分之犯罪事實，業據被告甲○○分別於警訊、偵查及本院
    審理中坦承不諱，且該部分為警查扣之白色粉末物品，確為第二級毒品安非他命
    （毛重零點九五公克，淨重零點七五公克），有台北市政府警察局大安分局查獲
    涉嫌毒品危害防制條例毒品初步鑑驗報告單一紙附卷可稽，又被告於為警查獲當
    日所採集之尿液經送往台北市立療養院以酵素免疫學分析法、薄層層析法進行鑑
    定結果，均呈安非他命陽性反應，此外並有該次所查獲施用毒品之吸食器一組扣
    案可稽，足徵被告前揭自白與事實相符，堪予採信。(2)至被告雖否認有如附表編
    號一部分之犯罪事實，並於警訊中辯稱其最後一次吸食是在九十年四月間，另於
    本院審理中辯稱其記得去年底只有吸食一次云云，惟查：如附表編號一部分為警
    查扣之白色粉末物品，確為第二級毒品安非他命（毛重零點二六公克，淨重零點
    零五公克），有台北市政府警察局大安分局查獲涉嫌毒品危害防制條例毒品初步
    鑑驗報告單一紙附卷可稽，又被告於此次為警查獲當日所採集之尿液經送往台灣
    尖端先進生技醫藥股份有限公司濫用藥物檢驗中心以酵素免疫分析法、氣相層析
    質譜儀法進行鑑定結果，均呈甲基安非他命陽性反應，此外並有該次所查獲施用
    毒品之吸食器一組扣案可稽。按以氣相層析質譜儀之方法作藥物及其代謝產物之
    定性及定量分析檢驗者，幾乎不會有偽陽性反應產生，亦即如尿液中未含有煙毒
    之反應者，即不可能產生因藥物所引起之偽陽性反應，業據行政院國軍退除役官
    兵輔導委員會榮民總醫院八十三年四月七日（八三）北總內字第○三○三九號函
    釋在案；被告之尿液檢體經以氣相層析質譜儀分析法複驗，既呈安非他命陽性反
    應，顯已排除被告因其他原因導致呈毒品偽陽性反應之可能，足證被告於採尿前
    確曾施用毒品；另依行政院衛生署八十一年九月八日（八一）藥檢一字第八一一
    一四八八五、一一五六號函稱：尿液中呈安非他命陽性反應，推算吸食時間距採
    集時間，最長可能不會超過四日；堪認被告確曾於採尿前回溯九十六小時內某時
    施用安非他命，其前揭所辯顯係卸責之詞，無足採信。而被告前因施用第二級毒
    品安非他命案件，經本院先後以八十九年度毒聲字第五七八號、九十毒聲字第一
    五二一號裁定送台灣台北看守所附設勒戒所觀察、勒戒後，均認其無繼續施用毒
    品傾向，經台灣台北地方法院檢察署檢察官分別以八十九年度毒偵字第九四五號
    、九十年度毒偵字第一一六六號為不起訴處分確定等情，有台灣高等法院被告全
    國前案紀錄表、台灣高等法院檢察署刑案紀錄簡覆表各一份在卷可查，被告三犯
    施用第二級毒品案件，本件事證明確，其犯行堪以認定，應予依法論科。
二、
（一）按安非他命屬中樞神經興奮劑，具有輕微之成癮性，服用後會產生依賴性、耐
      藥性，並引起不安、頭昏、顫抖、亢進性反應、失眠、焦慮、譫妄、慢性中毒
      、精神障礙、類似精神分裂之錯覺、妄想及伴有行動與性格異常等副作用，其
      劑量增大時，甚或會死亡。而其慣用者，由於精神錯亂，更具有暴力攻擊及反
      社會行為等傾向，情況嚴重且戒絕不易，故立法院於八十六年十月三十日三讀
      通過毒品危害防制條例，將其列為第二級毒品，並於八十七年五月二十日經總
      統公布施行。又犯毒品危害防制條例第十條施用各級毒品之罪者，檢察官應先
      將被告送勒戒處所觀察、勒戒，經觀察、勒戒後，無繼續施用毒品傾向者，應
      由檢察官為不起訴之處分；經不起訴之處分後，五年內再犯施用毒品之罪，經
      觀察、勒戒後，認有繼續施用毒品之傾向或三犯以上者，不適用前開規定，但
      應由檢察官聲請法院裁定先令入戒治處所施以強制戒治；強制戒治期滿或交付
      保護管束期滿，應由檢察官為不起訴之處分，五年內再犯施用毒品之罪，不適
      用前開規定，但應由檢察官聲請法院裁定令入戒治處所施以強制戒治，毒品危
      害防制條例第二十條第一項、第二項、第三項及第二十三條分別定有明文。
（二）查被告甲○○前因施用第二級毒品安非他命案件，經本院先後以八十九年度毒
      聲字第五七八號、九十毒聲字第一五二一號裁定送台灣台北看守所附設勒戒所
      觀察、勒戒後，均認其無繼續施用毒品傾向，經台灣台北地方法院檢察署檢察
      官分別以八十九年度毒偵字第九四五號、九十年度毒偵字第一一六六號為不起
      訴處分確定，詎被告三犯本件施用第二級毒品案件，核其所為，係犯毒品危害
      防制條例第十條第二項之施用第二級毒品安非他命罪。其施用第二級毒品安非
      他命前後非法持有安非他命之低度行為，為其非法施用之高度行為所吸收，不
      另論罪。被告先後二次犯行，時間緊接，觸犯構成要件相同之罪名，顯係基於
      概括犯意而為之，為連續犯，應依刑法第五十六條規定論以一罪，並加重其刑
      。另被告曾因竊盜案件，經本院於八十八年四月十三日以八十八年度易字第一
      五八號判處有期徒刑五月，如易科罰金以三百元折算一日確定，於同年十二月
      二十二日執行完畢等情，亦有台灣高等法院被告全國前案紀錄表、台灣高等法
      院檢察署刑案紀錄簡覆表各一紙在卷可稽，其於五年以內，再犯本件有期徒刑
      以上之罪，為累犯，應依刑法第四十七條之規定加重其刑，並依法遞加之。爰
      審酌被告前已因施用第二級毒品案件，經二次觀察、勒戒期滿後，先後由台灣
      台北地方法院檢察署檢察官兩度為不起訴處分確定，詎其又於前開時地非法施
      用第二級毒品安非他命，對其個人身心戕害甚鉅，顯未因前所受之觀察勒戒處
      分而決心改過並矯正其行，爰審酌本件施用毒品行為之情節輕重、被告犯罪之
      動機、目的、手段、生活狀況、其教育程度僅有國中肄業，智識程度非高、犯
      後尚能坦承部分犯行等一切情狀，量處如主文所示之刑，並諭知易科罰金之折
      算標準，以資懲儆。扣案如附表所示之第二級毒品安非他命，係查獲之毒品，
      業如前述，爰依毒品危害防制條例第十八條第一項前段，宣告沒收銷燬之。又
      扣案吸食器二組，依其物質屬性而言，雖尚有其他用途，非專供施用毒品之物
      或違禁物，惟既為被告供犯罪所用之物，且為被告所有，業經被告於警訊時陳
      明在卷，爰依刑法第三十八條第一項第二款之規定宣告沒收。
據上論斷，應依刑事訴訟法第二百九十九條第一項前段、毒品危害防制條例第十條第
二項、第十八條第一項前段，刑法第十一條、第五十六條、第四十七條、第四十一條
第一項前段、第三十八條第一項第二款、罰金罰鍰提高標準條例第二條，判決如主文
。
本案經檢察官吳建輝到庭執行職務。
中      華      民      國    九十二    年      三      月    十七      日
                                      臺灣臺北地方法院刑事第七庭
                                          法  官  邱光吾
附表：
 ┌──┬───────┬───────┬───────┬───────┐
 │編號│  犯罪時間    │   犯罪地點   │  查獲時間    │  查扣物品    │
 │    │ （民  國）   │              │              │              │
 ├──┼───────┼───────┼───────┼───────┤
 │    │九十一年十一月│不詳處所      │九十一年十一月│安非他命（毛重│
 │    │一日下午六時二│              │一日下午四時十│零點二六公克；│
 │ 一 │十分前回溯前九│              │分許          │淨重零點零五公│
 │    │十六小時內某時│              │              │克）及吸食器一│
 │    │              │              │              │組            │
 │    │              │              │              │              │
 ├──┼───────┼───────┼───────┼───────┤
 │    │九十一年十二月│台北市文山區興│九十一年十二月│安非他命（毛重│
 │    │十一日下午二時│隆路四段七二號│十二日下午四時│零點九五公克；│
 │ 二 │許            │七樓之六被告住│四十分許      │淨重零點七五公│
 │    │   │處房間內      │              │克）及吸食器一│
 │    │              │              │              │組            │
 │    │              │              │              │              │
 └──┴───────┴───────┴───────┴───────┘
右正本證明與原本無異。
如不服本判決，應於判決送達後十日內，向本院提出上訴狀。
                                          書記官  劉英芬
中      華      民      國    九十二    年      三      月    十七      日
附錄本案論罪科刑法條：
毒品危害防制條例第十條
施用第一級毒品者，處六月以上五年以下有期徒刑。
施用第二級毒品者，處三年以下有期徒刑。


司法院資訊處製作；財團法人民間司法改革基金會備份。
